最高法院民事判決　　　　　　九十四年度台上字第一０二五號
　　上　訴　人　中泉金屬工業股份有限公司
　　　　　　　　　　　　號
　　法定代理人　周賢敏
　　訴訟代理人　高瑞錚律師
　　　　　　　　陳在源律師
　　　　　　　　張梅音律師
　　被 上訴 人　茂豐租賃股份有限公司
　　　　　　　　（即太設企業股份有限公司）
　　法定代理人　胡洪九
上列當事人間請求確認本票債權不存在事件，上訴人對於中華民
國九十二年十月二十一日台灣高等法院第二審判決（九十二年度
重上字第二二五號），提起上訴，本院判決如下：
    主  文
原判決關於駁回上訴人請求確認如原判決附表所示本票超過新台
幣四千八百六十萬元本息之票據債權不存在之上訴及該訴訟費用
部分廢棄，發回台灣高等法院。
其他上訴駁回。
第三審訴訟費用關於駁回其他上訴部分，由上訴人負擔。
    理  由
本件上訴人主張：伊因欲向被上訴人借款，簽發如原判決附表（
下稱附表）所示之本票二紙交付被上訴人為擔保，該本票未填具
票據金額及發票日，伊亦未授權被上訴人填載，係屬無效之票據
；且被上訴人復未交付伊借款，應返還系爭本票予伊，詎其竟向
法院聲請裁定准許強制執行等情。求為確認被上訴人就如附表所
示本票之票據權利不存在之判決。
被上訴人則以：上訴人係為擔保對伊所負之支票票款債務，簽發
交付系爭本票予伊，系爭本票之發票日期、金額均經記載完備，
上訴人所交付之支票，屆期經提示不獲付款，伊之本票債權自屬
存在等語，資為抗辯。
原審以：系爭本票之票據金額、發票日期均已記載完備，上訴人
並自認系爭本票為其所簽發，其雖主張：伊簽發交付系爭本票予
被上訴人時，未填載票據金額及發票日云云，惟為被上訴人所否
認，上訴人就此有利於己之事實，應負舉證之責，其不能舉證證
明，自無足採。上訴人於第一審起訴狀自承：伊前曾向被上訴人
借款新台幣（下同）四千八百六十萬元，簽發二十九紙支票清償
該借款本息及稅差，並簽發系爭本票供擔保等語，顯已自認係為
擔保上開支票之兌現而簽發交付系爭本票。上訴人嗣雖否認曾向
被上訴人借款，主張更正起訴狀所為陳述云云，惟上訴人不能證
明其自認與事實不符，且未經被上訴人同意，自不得撤銷自認。
系爭本票係為擔保上開二十九紙支票之兌現，非不得加計利息，
其金額高於支票之金額，與事理無違，上訴人徒以其金額不符，
否認系爭本票係為擔保支票之兌付所簽發，不足採信。上開支票
其中十一紙業經被上訴人提示兌現，未兌現之十八紙支票金額共
計四千八百六十萬元。上訴人雖主張：伊向被上訴人抵押借款之
債務，已由第一商業銀行汐止分行代為清償而告消滅云云，惟為
被上訴人所否認，上訴人提供之抵押物坐落汐止市○○○段樟樹
灣小段四七一之一地號等土地，被上訴人仍登記為抵押權人，上
訴人不能證明已清償該債務，此項主張亦非可採。上訴人簽發交
付之二十九紙支票，其中十八紙金額共計四千八百六十萬元，屆
期經被上訴人提示不獲付款，有支票及退票理由單可稽，則系爭
本票金額共計五千八百九十四萬九千七百零八元其中之四千八百
六十萬元之票據債權自屬存在。上訴人請求確認被上訴人之系爭
本票債權不存在，為非正當，不應准許。爰維持第一審所為上訴
人敗訴之判決，駁回其上訴。
關於廢棄發回部分：
查系爭本票金額共計五千八百九十四萬九千七百零八元，上訴人
請求確認被上訴人就系爭本票之票據債權不存在，原審僅認定被
上訴人之本票債權其中四千八百六十萬元係屬存在，對超過上開
金額部分之本票債權存否，未予調查審認，遽為上訴人全部敗訴
之判決，就上訴人請求確認超過四千八百六十萬元本息之票據債
權不存在部分，即有判決不備理由之違法。上訴論旨，指摘於其
不利之此部分原判決違背法令，求予廢棄，非無理由。
關於駁回其他上訴部分：
原審就上訴人請求確認被上訴人之系爭本票債權四千八百六十萬
元本息不存在部分，為上訴人敗訴之判決，經核於法並無違誤。
上訴論旨，就原審取捨證據、認定事實之職權行使，指摘此部分
原判決違背法令，求予廢棄，非有理由。
據上論結，本件上訴一部為有理由，一部為無理由。依民事訴訟
法第四百七十七條第一項、第四百七十八條第二項、第四百八十
一條、第四百四十九條第一項、第七十八條，判決如主文。
中　　華　　民　　國　九十四　年　　六　　月　　九　　日
                      最高法院民事第一庭
                          審判長法官  林　奇　福
                                法官  陳　國　禎
                                法官  李　彥　文
                                法官  顏　南　全
                                法官  許　澍　林
      本件正本證明與原本無異
                                      書  記  官
中　　華　　民　　國　九十四　年　　六　　月　二十四　日
                                                      Ｌ
